臺灣桃園地方法院民事裁定　　　　　100年度司養聲字第278號
聲　請　人
即　收養人　連上尚
聲　請　人
即被收養人　楊霞微
法定代理人　楊翠恒
上列當事人，聲請認可收養事件，本院裁定如下：
主  文
認可連上尚於中華民國一百年九月八日收養越南國人楊霞微（女
，民國95年12月18日生）為養女。
聲請程序費用由聲請人負擔。
    理  由
一、按收養之成立及終止，依各該收養者被收養者之本國法。涉
    外民事法律適用法第54條第1 項定有明文。本件被收養人係
    越南國人，收養人係我國人民，有收養人及被收養人提出之
    戶籍謄本、經我國駐外代表處認證之越南國之出生證明書等
    各1 件在卷可稽，依前開規定，本件收養之成立應適用我國
    及越南國之收養法規，先予敘明。
二、次按「收養應以書面為之，並向法院聲請認可。收養有無效
    、得撤銷之原因或違反其他法律規定者，法院應不予認可。
    」、「夫妻之一方收養他方之子女時，應長於被收養者十六
    歲以上。」、「子女被收養時，應得其父母之同意。」、「
    前項同意應作成書面並經公證。但已向法院聲請收養認可者
    ，得以言詞向法院表示並記明筆錄代之。」、「滿七歲以上
    之未成年人被收養時，應得其法定代理人之同意。」、「法
    院為未成年人被收養之認可時，應依養子女最佳利益為之。
    」，民法第1079條、第1073條第2 項、第1076條之1 第1 項
    本文、同條第2 項、第1076條之2 第2 項、第1079條之1 分
    別定有明文。
三、本件聲請意旨略以：收養人連上尚（男，民國68年1 月6 日
    生）與越南國人即被收養人楊霞微（女，民國95年12月18日
    生，為非婚生子女）之生母楊翠恒為夫妻關係，收養人並於
    民國100 年9 月8 日經被收養人之法定代理人即生母楊翠恒
    代為並代受意思表示，與被收養人訂立書面收養契約，約定
    由收養人收養被收養人為養女。收養人有正當職業及財產，
    確有善盡扶養義務之能力，為此請求認可，並提出收養契約
    書、收養人之戶籍謄本、99年度綜合所得稅結算申報試算稅
    額通知書、健康檢查表、經駐越南台北經濟文化辦事處認證
    之出生證明書、收養子女同意書等為證，為此請求法院認可
    等語。
四、經核收養人與被收養人間，確已合意成立收養關係，除經收
    養人及被收養人之法定代理人即生母楊翠恒到院陳明外，並
    有上開證據在卷可稽。另經本院依職權囑託親愛社會工作師
    事務所進行訪視並提出報告及建議，其結果略以：收養動
    機：案父表示案母來台工作前在越南未婚生下案主，案生父
    業已過世。案生母來台工作( 與案父是在同一家工廠) ，工
    作2 個月後認識案父，案父於是與案生母回越南結婚，之後
    將案主帶回台灣居住，並申請收養案主。身心狀況與親職
    能力：案父表示與案生母認識2 年半後於2011年7 月15日在
    越南結婚，案母在婚前曾與案生父( 已過世) 未婚生下一女
    ( 即案主) 。案父表示和案母的身體健康都良好，案父的學
    歷是高職畢業，案母是高中畢業。案父表示案主的身體健康
    良好，案主在2 個月就滿5 歲了。案父表示於今年7 月15至
    22日回去越南，在第三次面談時有見到案主，白天與案主在
    一起。案父表示於100 年4 月8 日第一次見到案主，當時案
    主很調皮、個性外向、自主性強、很有個性，也會罵案母。
    案父表示案主在越南讀書後，已有改變，最近比較乖。案父
    表示案主喜歡唱歌、跳舞。案父也表示案主都是叫案父" 爸
    爸" 。案父表示其工作時間是早上8 點到晚上8 點，固定上
    早班，案母現在沒有工作，未來可在家照顧案主並教案主中
    文，案父表示等案主更安定後案母就會再去工作。案父表示
    將來會慢慢地輔導案主，案父知道現在台灣的法律嚴格，不
    能體罰，只能用口頭上溝通。經濟狀況：案父表示是在紡
    織染整廠當操作員，每月收入有55000 元。案父也表示有一
    棟房子現租給別人。案父表示現在是住在案祖母的房子，屋
    內坪數有46坪，2 層樓半，有5 個房間，案父表示案主可以
    有自己的一個房間。資源狀況：案父表示與案祖父母、案
    二伯同住。未來照顧計畫：案父表示與案母有計畫再生育
    子女。案父也表示案母原對案主說「爸爸去別的國家賺錢」
    ，故未來案主會以為案父即是案主生父。案父表示希望案主
    平平安安、快快樂樂的長大就好，對於案主的興趣，案父表
    示會改變，會依案主的興趣為主。預計案主來台灣居住適應
    一個月後，再就讀幼稚園。子女被收養意願：案父表示有
    問過案主是否要來台灣，案主表示想來台灣。評估與建議
    由於案父與案母已經結婚，想要接案主來談共同生活，其動
    機無明顯不良之處。評估案父母之身心狀況與親職能力能提
    供案主教養所需。案父母的收支與居住能提供案主生活所需
    。評估案父母尚有案祖父母與案二伯的資源運用，除身世告
    知部份，案父母可能會隱瞞收養之事實，無其他明顯不良之
    照顧計畫。綜合以上所言，由於收養人除身世告知外，其動
    機、身心狀況、親職能力、居住與經濟、親友資源及未來照
    顧計畫等方面皆無明顯不適任之情形，故評估收養人能提供
    兒童生活照顧利益。評估除了案主意願無法得知外，收養人
    之照顧能力無明顯不當之處等語，有該事務所100 年11月16
    日100 親桃字第001266號函暨所附之兒童及少年收出養訪視
    評估報告在卷可按。
五、本院審酌本件收養人有固定、正常之工作及財產，身體又無
    何特殊或重大疾病，有其體格檢查表附卷足憑，加以本件屬
    對配偶之子女收養之情形，收養人既然有收養被收養人之意
    願，本件收養應可使得收養人更盡心於被收養人之保護、教
    養，對於被收養人身心發展當具有相當之利益，且被收養人
    苟被收養，即能具有完整家庭，從而在收養人連上尚之人格
    、家庭狀況等無不適於收養之情形下，認為本件收養對被收
    養之兒童具有最佳利益。此外，本件復查無何無效、得撤銷
    之原因或違反其他法律規定及越南收養法律規範者，則揆諸
    首揭法律規定，本件收養，自應予以認可。
六、依非訟事件法第21條第1項前段、第23條、民事訴訟法第85
    條第1 項前段，裁定如主文。
中    華    民    國   100    年    12    月    25    日
                    家事庭    司法事務官  王雯綺
以上正本係照原本作成。